# Análisis de correlaciones

<div style="text-align: justify">

```{r cargar-paquetes-2}
rm(list=ls())

library(knitr)
library(kableExtra)
library(gridExtra)
library(tidyverse)
library(sjmisc)
library(sjlabelled)
library(lubridate)
library(viridis)
library(statar)
library(bookdown)
library(readxl)
library(psych)
```

```{r cargar-datos-2}

load("../inputs/datos/ELSOC_Wide.RData")
lc <- read_xlsx("../inputs/libro_de_codigo/0A_Listado_Variables_Global_ELSOC_v2022_v4.xlsx",
                sheet = "2_Items_Total")

el <- elsoc_wide_2016_2022; elsoc_wide_2016_2022 <- NULL

el <- el %>%
  # Se seleccionan solamente aquellas variables que tengan valores numericos
  select_if(~is.numeric(.)) %>%
  # Algunas recodificaciones
  mutate(
    # Izquierda y derecha
    across(starts_with("c15"),~ifelse(. %in% c(11, 12),11,.)),
    # Se recodifican: 0=No vota; 1= Vota
    across(starts_with(c("c11","c43","c47","c50",
                         "c52","c54","c56")),
           ~ifelse(. %in% c(-999,-888,2,3),0,1))) %>%
  mutate_all(list(~ifelse(.<0,NA,.))) %>% ## Todos los valores perdidos pasan a NA.
  rename("m48_hijos_w02" = "m48_w02",
         "m48_hijos_w04" = "m48_w04",
         "m46_hogar_w02" = "m46_w02") %>%
  # Se renombran las variables de participación retrospectiva
  rename_at(vars(starts_with(c("c11","c43","c47","c50",
                          "c52","c54","c56"))),
            function(x)paste("part",x,sep="_"))

```


```{r correlaciones}

conceptos_grls <- unique(lc$concepto_general)
conceptos_eps <- unique(lc$Concepto_especifico_2)

vars <- list()
df <- NULL

for (i in 1:length(conceptos_grls)){
  df <- lc %>% filter(concepto_general == conceptos_grls[i])
  variables <- unique(df$codigo_longitudinal)
  variables.name <- unique(df$etiqueta)
  concepto.esp <- unique(df$Concepto_especifico)
  vars[[i]] <- c(`Nombre de la Variable`= variables.name,
                 `Codigo Longitudinal` = variables,
                 `Concepto Especifico_2` = concepto.esp)
  names(vars)[i] <- conceptos_grls[i] 
}

# Se crea una lista similar pero para los conceptos especificos

lista_conceptos_especificos <- list()

for (i in 1:length(conceptos_eps)){
  df <- lc %>% filter(Concepto_especifico_2 == conceptos_eps[i])
  variables <- unique(df$codigo_longitudinal)
  
  lista_conceptos_especificos[[i]] <- c(`Codigo Longitudinal` = variables)
  names(lista_conceptos_especificos)[i] <- conceptos_eps[i]
}


# Se hace un subset de la lista anterior.

vars.subset <- vars[setdiff(names(vars), c("Características encuestador/a",
                                            "Tabla Kish/Registro del Hogar",
                                            "Características entrevista",
                                            "Identificación de Casos y Datos",
                                            "Diseño Muestral del Estudio",
                                            "Autorizacion profundizacion estudio",
                                            "Acuerdo metodo seguimiento",
                                           "RUT"))]

lista_conceptos_especificos <- lista_conceptos_especificos[setdiff(names(lista_conceptos_especificos),
                                                                   c("Características encuestador/a",
                                                                     "Tabla Kish/Registro del Hogar",
                                                                     "Características entrevista",
                                                                     "Identificación de Casos y Datos",
                                                                     "Diseño Muestral del Estudio",
                                                                     "Autorizacion profundizacion estudio",
                                                                     "Acuerdo metodo seguimiento",
                                                                     "RUT",
                                                                     "Fecha entrevista",
                                                                     "Duración entrevista",
                                                                     "Supervisión entrevista"))]


# Se hace un segundo subset: se crean dos listas, una que contiene aquellos conceptos que tienen una variable,
# y otra lista que contiene a los conceptos que tienen más de una variable

concept.1 <- lista_conceptos_especificos[sapply(lista_conceptos_especificos,length)==1]
concept.2 <- lista_conceptos_especificos[sapply(lista_conceptos_especificos,length)>1] # A partir de aqui, hacer alfas.
                                                         # Y calcular las medias. Luego estas medias,
                                                         # Hacer correlaciones inter-olas.
                                                         # Excluir aquellas variables que no refieran a un
                                                         # concepto (por ejemplo, identificación política)

length(concept.1)+length(concept.2)==length(lista_conceptos_especificos) #para comprobar que el subset esté bien hecho
 
# En el caso de concept.1 solo se calcula la correlación entre olas.

cor.olas <- list() # lista para la correlación entre olas 
alfas <- list() # lista para los alfas de Cronbach
cor.in <- list() # lista para las correlaciones al interior de cada ola


### Mismas listas pero segmentadas por muestra

#### Muestra 1

cor.olas.1 <- list() # lista para la correlación entre olas 

alfas.1 <- list() # lista para los alfas de Cronbach
cor.in.1 <- list() # lista para las correlaciones al interior de cada ola

#### Muestra 2

cor.olas.2 <- list() # lista para la correlación entre olas 

alfas.2 <- list() # lista para los alfas de Cronbach
cor.in.2 <- list() # lista para las correlaciones al interior de cada ola


# Loop para las correlaciones inter-olas para los conceptos que tienen solo una variable

for (i in 1:length(concept.1)){
  data <- el %>%  select(starts_with(c(concept.1[[i]][1],"muestra"))) %>% 
    mutate_all(funs(ifelse(.<0,NA,.)))
  # Se crean df según muestras
  muestra.1 <- data %>% filter(muestra==1) %>% select(-muestra) %>% 
    select_if(colSums(is.na(.))<nrow(.))
  muestra.2 <- data %>% filter(muestra==2) %>% select(-muestra) %>% 
    select_if(colSums(is.na(.))<nrow(.))
  data <- data %>% select(-muestra)
  # se seleccionan solamente aquellos data que tengan más de una ola (se consideran ambas muestras juntas):
  if (length(data)>1){
    cor.olas[[i]] <- cor(data,use="pairwise.complete.obs")
  } else{
    cor.olas[[i]] <- "No aplica. Variable medida solamente en una ola."
  }
  names(cor.olas)[i] <- names(concept.1)[i]
  # se calculan correlaciones inter-ola por muestra
  ## Muestra 1
  if (length(muestra.1)>1){
    cor.olas.1[[i]] <- cor(muestra.1,use="complete.obs")
  } else{
    cor.olas.1[[i]] <- "No aplica. Variable medida solamente en una ola."
  }
  names(cor.olas.1)[i] <- names(concept.1)[i]
  ## Muestra 2
  if (length(muestra.2)>1){
    cor.olas.2[[i]] <- cor(muestra.2,use="complete.obs")
  } else{
    cor.olas.2[[i]] <- "No aplica. Variable medida solamente en una ola."
  }
  names(cor.olas.2)[i] <- names(concept.1)[i]
}

# Loop para las correlaciones inter-olas para todas las variables
# (se hace para extraer las correlaciones de algunos sociodemograficos)


cors.full <- list()
cors.full.1 <- list()
cors.full.2 <- list()

for (i in 1:length(lista_conceptos_especificos)){
  data <- el %>% 
    select(starts_with(c(lista_conceptos_especificos[[i]][1:length(lista_conceptos_especificos[[i]])],
                                       "muestra"))) %>% 
    mutate_all(funs(ifelse(.<0,NA,.))) %>%
    select_if(is.numeric)
  
  # Se crean df según muestras
  muestra.1 <- data %>% filter(muestra==1) %>% select(-muestra) %>% 
    select_if(colSums(is.na(.))<nrow(.))
  muestra.2 <- data %>% filter(muestra==2) %>% select(-muestra) %>% 
    select_if(colSums(is.na(.))<nrow(.))
  data <- data %>% select(-muestra)
  
  # se seleccionan solamente aquellos data que tengan más de una ola (se consideran ambas muestras juntas):
  if (length(data)>1){
    cors.full[[i]] <- cor(data,use="pairwise.complete.obs")
  } else{
    cors.full[[i]] <- "No aplica. Variable medida solamente en una ola."
  }
  names(cors.full)[i] <- names(lista_conceptos_especificos)[i]
  # se calculan correlaciones inter-ola por muestra
  ## Muestra 1
  if (length(muestra.1)>1){
    cors.full.1[[i]] <- cor(muestra.1,use="pairwise.complete.obs")
  } else{
    cors.full.1[[i]] <- "No aplica. Variable medida solamente en una ola."
  }
  names(cors.full.1)[i] <- names(lista_conceptos_especificos)[i]
  ## Muestra 2
  if (length(muestra.2)>1){
    cors.full.2[[i]] <- cor(muestra.2,use="pairwise.complete.obs")
  } else{
    cors.full.2[[i]] <- "No aplica. Variable medida solamente en una ola."
  }
  names(cors.full.2)[i] <- names(lista_conceptos_especificos)[i]
}



```



## Ejemplo

En construcción.


## Módulo 1: Caracterización Sociodemográfica


```{r correlaciones_sociodem}

# Correlaciones Inter olas de las variables sociodemograficas

knitr::kable(cors.full[["sexo"]],booktabs=T,
             caption="Correlación Inter-Olas de Sexo (Muestra 1 y 2)")

knitr::kable(cors.full[["edad"]],booktabs=T,
             caption="Correlación Inter-Olas de Edad (Muestra 1 y 2)")

knitr::kable(cors.full[["Educación"]],booktabs=T,
             caption="Correlación Inter-Olas de Educación (Muestra 1 y 2)")

knitr::kable(cors.full[["Educación"]],booktabs=T,
             caption="Correlación Inter-Olas de Educación (Muestra 1 y 2)")

knitr::kable(cors.full[["Ingresos"]],booktabs=T,
             caption="Correlación Inter-Olas de Ingreso (Muestra 1 y 2)")

knitr::kable(cors.full[["Horas destinadas al cuidado familiar"]],booktabs=T,
             caption="Correlación Inter-Olas de Cuidado Familiar (Muestra 1 y 2)")

knitr::kable(cors.full[["Previsión social"]],booktabs=T,
             caption="Correlación Inter-Olas de Previsión social (Muestra 1 y 2)")

knitr::kable(cors.full[["Sostenedor hogar"]],booktabs=T,
             caption="Correlación Inter-Olas de Sostenedor del hogar (Muestra 1 y 2)")

knitr::kable(cors.full[["Educación sostenedor"]],booktabs=T,
             caption="Correlación Inter-Olas de Educación del sostenedor del hogar (Muestra 1 y 2)")

knitr::kable(cors.full[["Clase y Estatus sostenedor"]],booktabs=T,
             caption="Correlación Inter-Olas de Clase y Estatus sostenedor (Muestra 1 y 2)")

knitr::kable(cors.full[["Ingreso familiar"]],booktabs=T,
             caption="Correlación Inter-Olas de Ingreso Familiar (Muestra 1 y 2)")

knitr::kable(cors.full[["Bienes 2"]],booktabs=T,
             caption="Correlación Inter-Olas de Bienes en el Hogar (Muestra 1 y 2)")

knitr::kable(cors.full[["Caracterización vivienda"]],booktabs=T,
             caption="Correlación Inter-Olas de Caracterización Vivienda (Muestra 1 y 2)")

knitr::kable(cors.full[["Tiempo residencia"]],booktabs=T,
             caption="Correlación Inter-Olas de Tiempo de residencia (Muestra 1 y 2)")

knitr::kable(cors.full[["Libros en hogar"]],booktabs=T,
             caption="Correlación Inter-Olas de Libros en el hogar (Muestra 1 y 2)")

knitr::kable(cors.full[["Estado civil"]],booktabs=T,
             caption="Correlación Inter-Olas de Estado civil (Muestra 1 y 2)")

knitr::kable(cors.full[["Religion"]],booktabs=T,
             caption="Correlación Inter-Olas de Religion (Muestra 1 y 2)")

knitr::kable(cors.full[["Transporte"]],booktabs=T,
             caption="Correlación Inter-Olas de Transporte (Muestra 1 y 2)")

knitr::kable(cors.full[["Deuda"]],booktabs=T,
             caption="Correlación Inter-Olas de Deuda (Muestra 1 y 2)")

knitr::kable(cors.full[["Nacionalidad"]],booktabs=T,
             caption="Correlación Inter-Olas de Nacionalidad (Muestra 1 y 2)")

knitr::kable(cors.full[["Etnia"]],booktabs=T,
             caption="Correlación Inter-Olas de Etnia (Muestra 1 y 2)")

```


## Módulo 2: Redes sociales e Interacciones inter-grupales

En construcción.




## Módulo 3: Territorio

En construcción.





## Módulo 4: Ciudadanía y Democracia

En construcción.





## Módulo 5: Legitimidad y desigualdad social

En construcción.




## Módulo 6: Conflicto social

En construcción.





## Módulo 7: Salud y bienestar

En construcción.




## Módulo 8: Género

En construcción.
